臺灣高等法院臺南分院民事判決
110年度上國易字第6號
上  訴  人  
即原審原告  李仁群  
訴訟代理人  沈聖瀚律師
上  訴  人  
即原審被告  臺南市佳里地政事務所
法定代理人  陳聖智  
訴訟代理人  蘇明道律師
            蘇敬宇律師
            曾彥鈞律師
            蔡明宏  
            張茂欽  
上列當事人間請求國家賠償事件，上訴人對於中華民國110年4月
20日臺灣臺南地方法院109年度國字第10號第一審判決各自提起
上訴，本院於111年5月18日言詞辯論終結，判決如下：
    主  文
原判決關於命上訴人臺南市佳里地政事務所給付逾新臺幣179,34
0元本息部分，暨該訴訟費用之裁判均廢棄。
上開廢棄部分，上訴人李仁群在第一審之訴駁回。
上訴人臺南市佳里地政事務所之其餘上訴、上訴人李仁群之上訴
均駁回。
廢棄部分第一、二審訴訟費用，由上訴人李仁群負擔；駁回部分
第二審訴訟費用，由上訴人臺南市佳里地政事務所、上訴人李仁
群各自負擔。
    事實及理由
一、按依國家賠償法請求損害賠償時，應先以書面向賠償義務機
    關請求之；賠償義務機關拒絕賠償，請求權人得提起損害賠
    償之訴，國家賠償法第10條第1項、第11條第1項前段分別定
    有明文。查上訴人李仁群前於民國109年3月27日以書面向上
    訴人臺南市佳里地政事務所（下稱佳里地政）提出請求，並
    經佳里地政拒絕賠償，有拒絕賠償理由書在卷（原審補字卷
    第45-47頁），李仁群提起本件國家賠償訴訟，已符國家賠
    償之先行程序。
二、上訴人李仁群主張：其於108年3月7日經臺灣臺南地方法院
    （下稱臺南地院）107年度司執字第33965號給付借款強制執
    行事件(下稱執行事件)，拍賣取得臺南市○○區○○○段000地號
    、權利範圍20分之1土地(下稱000土地)，及其上同段10建號
    建物（門牌號碼臺南市○○區○○里○○00○0號）(下稱系爭建物)
    ，並於同年月29日辦理所有權移轉登記完畢。嗣李仁群於10
    8年9月3日向臺南地院提出000土地分割共有物訴訟（下稱共
    有物分割訴訟），經臺南地院108年度營簡調字第503號履勘
    現場並囑託佳里地政繪製土地複丈成果圖，始發現系爭建物
    係坐落在000土地之鄰地即同段000-5地號土地(嗣000-5地號
    土地分割增加地號，現坐落地號為同段000-21地號土地，分
    割前之000-5地號土地，以下均稱為000-5土地)。因佳里地
    政所屬公務員於系爭建物辦理第一次登記時，未到場實地測
    量，逕將系爭建物登載坐落地號為000土地，復於執行事件
    委託指界時，未發現上情，致李仁群所取得之系爭建物日後
    恐須拆屋還地，建物價值將全數歸零，依原審囑託不動產估
    價師鑑定結果，系爭建物現值新臺幣（下同）1,060,053元
    ，所受損害應按該現值50％即以530,027元計算。縱日後無須
    拆屋還地，但系爭建物坐落基地非李仁群所有，致土地與建
    物二者不能合併利用，依前開鑑定，系爭建物減損差額358,
    679元，亦為李仁群之損害。又李仁群為使系爭建物得繼續
    使用，須向000-5土地所有權人承租土地，以系爭建物使用
    年限50年計算，李仁群尚可使用系爭建物13年又347日，依
    土地法第97條第1項規定，按土地申報總價額年息6％計算，
    李仁群未來應負擔占用土地租金70,861元，亦屬李仁群之損
    害，爰依土地法第68條第1項之規定，請求佳里地政給付建
    物價值減損及將來租金之損害共600,888元，及自109年1月1
    5日起至清償日止，按週年利率百分之5計算之利息（原審判
    命佳里地政給付358,679元，及自109年3月28日起至清償日
    止，按週年利率5％計算之利息，駁回李仁群其餘之訴。李仁
    群就其敗訴部分聲明不服，佳里地政就命其給付部分，亦提
    起上訴）。上訴聲明：㈠原判決不利於李仁群部分廢棄。㈡上
    開廢棄部分，佳里地政應再給付李仁群242,209元，及自109
    年1月15日起至清償日止，按週年利率百分之5計算之利息。
    對佳里地政之上訴，答辯聲明：上訴駁回。
三、上訴人佳里地政則以：系爭建物位置圖登載基地坐落與使用執照所附圖說一致，佳里地政轉繪建物平面圖，並在建物登記登載坐落基地為000土地，固與實情不符，但執行事件並未囑託佳里地政實地指界或勘測，佳里地政所屬公務員亦無故意或過失不法或怠於行使職務；況執行事件經三次拍賣、特別拍賣，特別變賣程序後之減價拍賣，歷次拍賣公告之附表備註欄第六點，及核發予拍定人李仁群之不動產權利移轉證書附表備註欄第六點，均有記載「據鑑定報告書所載，本案由地政事務所申領之建物位置圖與現況不符，另該建物是否坐落鄰地，請自行查明」，顯見李仁群在拍賣前，已知悉系爭建物有可能坐落在鄰地之000-5土地。又系爭建物為西洋式RC造四層樓房，位於南2道路旁，李仁群於拍賣前曾親至系爭建物所在地確認房屋現況，並經由國土測繪圖資服務雲網頁，查證系爭建物坐落位置，毋庸具備地政相關專業能力，即可輕易看出系爭建物實際坐落於000-5土地，且依佳里地政107年申請地籍謄本之核發紀錄清冊，李仁群於當年度均未申請系爭建物謄本，故李仁群有查證不實之重大過失。另李仁群在多次減價後拍定，建物原估價金額為1,062,000元，李仁群僅以49萬元拍得系爭建物，足見拍定價格已確實反應系爭建物占用基地之瑕疵。況依拍賣公告之記載，000土地共有人若行使優先購買權，拍定人或買受人就剩餘之建物不得拒絶購買或承受。李仁群就其可能僅能拍得系爭建物，已有認識，於評估後仍決意競標，則系爭建物究係坐落於系爭000土地或鄰地之000-5土地，對李仁群決定競標之事並無影響，且李仁群於登記完畢後即得占有使用系爭建物，並未受有損害，其主張系爭建物未坐落於000土地上而減損價值，與佳里地政之登記錯誤，無相當因果關係。縱認佳里地政應予賠償，李仁群亦與有過失，應予減免賠償責任等語，茲為抗辯。就原審判決命其給付部分，提起上訴，上訴聲明：㈠原判決關於命佳里地政給付李仁群358,679元本息部分，暨命負擔該部分訴訟費用之裁判均廢棄。㈡上開廢棄部分，李仁群於第一審之訴駁回。就李仁群之上訴，答辯聲明：上訴駁回。
四、本件經依民事訴訟法第463條準用同法第270條之1第1項第3
    款規定，整理並協議簡化爭點後，確認兩造不爭執及爭執事
    項如下：
　不爭執事項：
  ㈠臺灣中小企業銀行股份有限公司於107年4月13日向臺南地院
    聲請強制執行債務人蔡○○所有000土地及系爭建物，該執行
    事件於同年7月17日第一次拍賣公告、8月15日第二次拍賣公
    告、9月5日第三次拍賣公告、9月26日特別拍賣公告，及11
    月14日特別變賣程序後之減價拍賣公告，附表備註欄第六點
    均有記載：「據鑑定報告書所載，本案由地政事務所申領之
    建物位置圖與現況不符，另該建物是否坐落鄰地，請自行查
    明」。
  ㈡系爭土地及建物歷經上開拍賣未果，嗣由李仁群於107年12月
    5日特別變賣後之減價拍賣程序以836,000元拍定買受（拍定
    金額：土地34萬6仟元、建物49萬元）（原審卷一47-48頁）
    ，執行處於108年3月7日發給權利移轉證明，李仁群於同年
    月29日辦理所有權移轉登記完畢。
  ㈢李仁群於108年9月4日提起000土地之分割共有物訴訟，法院
    於同年12月25日會同兩造至現場履勘測量，確認系爭建物坐
    落於000-5土地上，但系爭建物之登記謄本記載建物坐落地
    號為000土地。
  ㈣原審囑託不動產估價師事務所之鑑定結果，系爭建物因實際
    坐落在000-5土地，致價值減損358,679元（原審卷二第28頁
    ）。
  ㈤000-5土地於110年7月間因分割增加地號，系爭建物現坐落地
    號為○○○段000-21地號土地。
　爭執事項：
  ㈠李仁群因拍賣取得系爭建物，是否因系爭建物並非坐落於48
    4 土地上，而受有損害？如有損害，其與建物登記錯誤間有
    無相當因果關係？
  ㈡李仁群請求佳里地政事務所下列賠償，有無理由？
    1.價值減損：建物坐落地號與現況不符。
    2.可能被請求相當於租金之不當得利。
  ㈢如上開請求有理由，李仁群是否與有過失？
五、本院之判斷：
  ㈠系爭建物實際坐落於000-5土地，惟建物登記坐落000土地，
    為登記錯誤，且建物價值減損與登記錯誤間有相當因果關係
    ：
　1.按因登記錯誤遺漏或虛偽致受損害者，除能證明其原因應歸
    責於受害人者外，由該地政機關負損害賠償責任，土地法第
    68條第1項定有明文。該規定旨在貫徹土地登記之公信力，
    以保護土地權利人並兼顧交易安全（最高法院106年台上字
    第2938號裁判意旨參照）。所謂「登記錯誤」，依土地登記
    規則第13條規定，係指登記事項與登記原因證明文件所載之
    內容不符者而言。次按不動產登記係由國家機關作成，其真
    實之外觀強度極高，本應確保其登記之公示性，將登記事項
    賦予絕對真實之公信力，故為貫徹不動產登記之公示性及公
    信力，使不動產權利人不因地政機關就不動產登記之錯誤、
    遺漏或虛偽而受損害，以兼顧交易安全及權利人之權利保障
    ，自不宜將土地登記規則第13條作狹義解釋，而應認該條所
    指情形乃僅屬例示，應解為如登記錯誤、遺漏或虛偽係因不
    可歸責於受害人之事由所致者，地政機關均須負損害賠償責
    任，否則即違土地法第68條第1項之立法精神。換言之，地
    政機關如欲免除其損害賠償責任，自須舉證證明登記錯誤、
    遺漏或虛偽係全因歸責於受害人之事由所造成者，始足當之
    （最高法院103年度台上字第1249號判決、105年度台上字第
    264號裁定意旨參照）。
　2.經查：
　　⑴李仁群經法院特別變賣程序後之減價拍賣，拍定取得系爭
      建物及000土地應有部分20分之1之所有權，另起訴請求裁
      判分割000土地，於法院現場履勘測量後，確認系爭建物
      坐落於000-5土地上，非建物登記所載之000土地等事實，
      為兩造所不爭執（不爭執事項㈡、㈢），可知系爭建物實際
      坐落土地之地號，與建物登記之地號不符。
　　⑵系爭建物為起造人蔡○○於70年11月間申請建造執照，並出
      具000土地所有權人土地使用權同意書，經臺南縣政府建
      設局於70年12月間核發建造執照，申請書、土地使用權同
      意書及檢附之地籍圖謄本，均載明系爭建物建築地點位於
      000土地；蔡○○再於70年12月間申請使用執照，經臺南縣
      政府建設局於同年月核發使用執照，申請書、住宅新建工
      程位置配置圖，仍載明系爭建物建築地點位於000土地，
      有原審依職權調閱之臺南市政府工務局109年12月11日南
      市工管二字第1091496017號函附建造執照申請書、使用執
      照申請書及相關文件可憑（見原審卷一285-309頁）；又
      蔡○○於72年11月2日向佳里地政申請系爭建物第一次測量
      ，於同年11月25日申請建物所有權第一次登記，經編為○○
      ○段00建號，建物登記坐落地號為000土地之事實，有系爭
      建物登記謄本在卷（本院卷第198頁）。依該建造執照核
      發當時之土地登記規則第69條（69年1月23日修正）規定
      ：「申請建物所有權第一次登記前，應先向登記機關申請
      建物勘測，建物屬區分所有者，其共同使用部分於勘測時
      ，除有特殊情形者外，應測繪於各區分所有建物之內。登
      記機關發給建物勘測結果時，應附發建物位置圖及平面圖
      。」另依該時「臺灣省各縣市辦理建物所有權第一次登記
      簡化測量作業實施要點」之規定(原審卷一第120頁)，建
      物所有權人申請建物所有權第一次登記時，應先向登記機
      關申請建物測量，經登記機關依據申請人指界測繪建物平
      面圖及建物位置圖，確定建物座落基地地號、門牌、位置
      、面積等予以核發建物成果圖，辦理建物所有權第一次登
      記。是佳里地政受理系爭建物所有權第一次登記時，理應
      至現場實地測量，繪製建物位置圖後，再為建物登記。然
      佳里地政所屬人員當時並未實地測量建物坐落之土地位置
      ，而係依據使用執照設計圖說逕予轉載，繪製建物測量成
      果圖，為佳里地政所自承（原審卷一第89頁答辯狀、第14
      3頁筆錄），並有72年11月11日測繪之系爭建物複丈圖（
      即建物平面圖，有建物各樓層之面積）(原審卷一第97頁)
      、建物位置圖（標示建物坐落土地之位置）(原審卷一第9
      9頁)附卷可按，於建物平面圖上蓋有「本建物平面圖及建
      物面積係依使用執照第...號設計圖或竣工平面圖轉繪計
      算」之戳章。惟佳里地政身為地政管理機關，職司土地及
      建物登記測量，建物測量成果圖復為其保存職掌，所屬人
      員於受理建物所有權第一次登記申請時，未依當時之法令
      進行實地測量，僅依系爭建物起造人檢附、記載錯誤基地
      之使用執照及相關圖面，逕予轉繪系爭建物平面圖及建物
      位置圖，製成測量成果圖，使系爭建物實際坐落基地地號
      與建物登記之坐落地號不符，足認佳里地政確有錯誤登記
      之情形。
　　⑶佳里地政固抗辯第一次登記時，承辦人員確有實地測量，
      惟未發現系爭建物坐落鄰地，且係依建物使用執照記載坐
      落地號為000土地，佳里地政之登記事項與蔡○○所檢附之
      登記原因證明文件並無不符，非屬登記錯誤等語。惟按當
      事人主張之事實，經他造於準備書狀內或言詞辯論時或在
      受命法官、受託法官前自認者，無庸舉證。自認之撤銷，
      除別有規定外，以自認人能證明與事實不符或經他造同意
      者，始得為之，民事訴訟法第279條第1項、第3項定有明
      文。佳里地政於原審已自認「於民國72年地政事務所辦理
      建物第一次建物所有權登記時，應做第一次測量，就記載
      錯誤，測繪建物平面圖是轉載自使用執照，與當時適用法
      令不合，當時法令是規定應該要實地測量，當時使用執照
      就是記載錯誤。」（原審卷一第143頁），故佳里地政於
      原審自認測繪圖（即原審卷一第97、99頁之複丈圖、位置
      圖）轉載自使用執照，嗣後抗辯72年當時有實地測量等情
      ，屬自認之撤銷，應證明該自認與事實不符，惟佳里地政
      未提出資料證明於系爭建物所有權第一次登記時有實地測
      量，其抗辯自不足採。又土地登記規則第13條固明文：「
      土地法第六十八條第一項及第六十九條所稱登記錯誤，係
      指登記事項與登記原因證明文件所載之內容不符者；所稱
      遺漏，係指應登記事項而漏未登記者。」依前開1.所述，
      登記事項與原因證明文件所載內容不符之登記錯誤僅屬例
      示情形，不應為狹義解釋；而佳里地政未依72年當時之土
      地登記規則第69條規定，至現場實地測量，繪製建物位置
      圖後，再為建物登記；縱認佳里地政有實測，然其建物位
      置圖仍將系爭建物坐落位置誤標為000土地，導致建物登
      記之建物坐落地號與實際地號不符，自有登記錯誤情形，
      其抗辯登記與蔡○○所檢附之使用執照等登記原因證明文件
      相符，並無錯誤云云，顯係卸責之詞，自無足取。至於佳
      里地政提出之「臺灣省各縣市辦理建物所有權第一次登記
      簡化測量作業實施要點」之壹.實施目的已載明「登記機
      關除建物位置尚須測量確定外，建物平面圖自可依建設（
      工務）機關核發使用執照之附圖轉繪計算面積後辦理登記
      免予實地測量」，是此要點所欲簡化者，係「免予測量『
      建物平面圖』」，並非免予測量「建物位置圖」，而本件
      系爭建物坐落之土地地號錯誤，係佳里地政未正確測量建
      物位置圖所致，自有土地法第68條之登記錯誤情形。
　3.又系爭建物之登記所載基地，與實際坐落基地不同，致李仁
    群未取得房屋坐落土地之所有權，雖不影響系爭建物所有權
    之歸屬，但房、地所有權分離，自當減損建物之經濟價值，
    此為眾所週知之事實；且原審囑託郭厚村不動產估價師事務
    所鑑定結果，系爭建物因房地所有權未合一，實際坐落在00
    0-5土地，非登記之000土地，價值減損358,679元（不爭執
    事項㈣），故系爭建物之登記錯誤，致建物經濟價值減損，
    二者自有相當因果關係。李仁群雖自法院拍賣取得系爭建物
    及非建物坐落之000土地，而歷次拍賣公告及權利移轉證書
    之附表備註欄第六點記載：「據鑑定報告書所載，本案由地
    政事務所申領之建物位置圖與現況不符，另該建物是否坐落
    鄰地，請自行查明」（不爭執事項㈠），是李仁群自拍賣公
    告之記載，得知悉其所拍得之系爭建物位置圖與現況不符，
    仍決意投標拍賣取得系爭建物與000土地，固應自負責任（
    李仁群應承受損害發生之與有過失，詳如後述），惟其拍賣
    取得系爭建物及000土地，並非導致佳里地政登記錯誤、減
    損建物價值之原因，佳里地政抗辯登記錯誤與建物價值減損
    間無相當因果關係云云，自不可採。
　4.綜上各情，佳里地政職掌不動產所有權登記事項，於辦理系
    爭建物所有權第一次登記，本應實地測量系爭建物坐落土地
    位置，然所屬人員未正確測量建物位置圖，誤載系爭建物坐
    落000土地，並據以辦理建物第一次所有權登記，屬土地法
    第68條第1項前段規定所稱登記錯誤之情形，致系爭建物有
    減損價值之損害，具相當因果關係，是李仁群依土地法第68
    條第1項之規定，請求佳里地政賠償系爭建物未坐落在登記
    之000土地之損害，自屬有據。
㈡李仁群得請求賠償之數額：
　李仁群主張系爭建物價值之損害，以估價報告鑑定之建物總價
  1,060,053之50%計為530,027元，及至系爭建物可用50年，將
  來使用期限尚有13年又347日期間，需承租000-5土地之租金，
  估算為70,861元等情，為佳里地政所否認，並以上情為辯。經
  查：
　1.按因登記錯誤致受損害，由該地政機關負損害賠償之範圍，
    以受害人實際所受之積極損害為限，而不包括受害人依通常
    情形，或依已定之計畫、設備或其他特別情事，原可得預期
    之利益之喪失（消極損害）在內，此觀土地法第68條第2項
    之規定自明，俾免地政機關因登記錯誤、遺漏或虛偽而承擔
    過重之風險。準此，受害人因地政機關之登記錯誤所生之損
    害，基於「有損害斯有賠償」之原理，應以請求人實際所受
    之損害為準，所謂損害乃指財產法益或其他法益所受之不利
    益(最高法院103年度台上字第1976號判決意旨參照）。
　2.李仁群取得系爭建物所有權，然未取得其坐落基地所有權，
    該建物之經濟價值有所減損，已如前述，原審法院囑託郭厚
    村不動產估價師事務所鑑定結果，系爭建物若坐落在000土
    地，於李仁群起訴時之109年7月8日房地總價為2,421,816元
    ，但系爭建物實際坐落於000-5土地，則於上開起訴時，系
    爭建物總價為1,060,053元，推估若坐落000土地之建物價值
    為1,418,732元，亦即系爭建物因房地所有權未合一，價值
    減損358,679元，有郭厚村不動產估價師事務所出具之不動
    產估價報告書在卷可參（見原審卷二第28頁），該估價報告
    審酌系爭建物與週邊土地狀況，以其專業所為估價，自屬可
    信。是李仁群因系爭建物坐落基地地號登記錯誤所受損害即
    價值減損部分為358,679元。李仁群主張以系爭建物總價50%
    計算，並無依據，自不足採。佳里地政抗辯李仁群自法院拍
    賣取得系爭建物，並無損害等情，亦不可取。
　3.李仁群主張其為繼續使用系爭建物，勢必須向000-5土地所
    有權人承租土地，以系爭建物耐用年限至122年12月27日止
    ，依土地法第97條第1項規定，按系爭建物面積為76.96平方
    公尺乘以000-5土地申報總價額年息6％計算，請求將來13年
    又347日期間之土地租金70,861元等語。惟查，土地法第68
    條第2項所謂「受損害時之價值」，係指因登記錯誤，實質
    生有損害結果時之價值(最高法院98年度台上字第1465號民
    事判決意旨參照)；被害人實際上有否受損害，應視其財產
    總額有無減少而定(最高法院97年度台上字第997號民事判決
    意旨參照)，是佳里地政固將系爭建物之坐落地號登記錯誤
    ，但000-5土地所有權人迄未對李仁群行使任何權利，李仁
    群亦未實際支出000-5土地租金乙情，據其陳明在卷（原審
    卷一第166頁、卷二第146頁)，依上開說明，李仁群未受有
    此部分之損害，其請求佳里地政賠償，尚屬無據。
㈢與有過失之酌減
  按損害之發生或擴大，被害人與有過失者，法院得減輕賠償金
  額，或免除之。第一項之規定，於被害人之代理人或使用人與
  有過失者，準用之，民法第217條第1項、第3項定有明文。經
  查：
　1.系爭建物起造之建照執照申請書、土地使用權同意書、使用
    執照申請書，及檢附之地籍圖謄本、住宅新建工程位置配置
    圖，均載明系爭建物建築地點位於000土地，而佳里地政未
    實地測量，依上開資料轉載致登記錯誤等情，已如前㈠所述
    ，系爭建物起造之相關資料文件，由原起造人蔡○○委託建築
    師辦理，建築師即為蔡○○之代理人，上開文件之基地地號記
    載錯誤，致佳里地政轉載、登記亦發生錯誤，亦即就此登記
    錯誤原因之發生，蔡○○亦與有過失，自堪認定。而李仁群雖
    係自法院拍賣取得系爭建物所有權，然強制執行法所為之拍
    賣，係執行法院代債務人立於出賣人之地位而為要約之引誘
    ，應買人以投標為要約，執行法院之拍定為承諾（最高法院
    111年度台上字第363號民事判決意旨），亦即債務人為出賣
    人，拍定人為買受人，而執行法院則係立於出賣人地位代債
    務人出售。而法院之歷次拍賣公告上，已載明：「據鑑定報
    告書所載，本案由地政事務所申領之建物位置圖與現況不符
    ，另該建物是否坐落鄰地，請自行查明」，亦即公告上已載
    明系爭建物之坐落土地，非其所併同拍賣之000土地，投標
    人應自行查明，是出賣人蔡○○就系爭建物登記錯誤之發生與
    有過失，李仁群既係向法院投標拍賣取得系爭建物所有權，
    就拍賣公告所載事項，自不得推諉其不知，亦應承受此部分
    之過失。
　2.李仁群固主張其於投標前申請000土地及系爭建物之登記謄
    本，查證結果系爭建物登記謄本確實記載坐落基地為000土
    地，基於不動產登記之公示及公信性，並兼顧交易安全，對
    於信賴地政機關之建物登記事項，上訴人已盡查證義務，並
    無可歸責於上訴人之事由等語。惟查，系爭建物之拍賣公告
    已明確記載地政事務所申領之建物位置圖與現況不符，建物
    是否坐落鄰地，應自行查明，是李仁群投標前，自更應注意
    系爭建物是否確實坐落於000土地或鄰地；又系爭建物為四
    層建物，鄰近建物均無四層之房屋，有本院調閱李仁群提起
    之分割共有物訴訟卷內之勘驗筆錄、現場照片及複丈成果圖
    可參，亦有原審調閱之複丈成果圖可稽（原審卷一第319頁
    ），是李仁群於拍賣前倘至現場，系爭建物為四層房屋、位
    於路旁鄰近魚塭，查閱比對內政部國土測繪中心提供之網路
    地圖或地籍圖資網路查詢相關圖資（原審卷一第145頁），
    圖資上所載系爭建物（即門牌23-1號)之位置，實係位於門
    牌23號之位置，圖資與實地內容不符；再參照拍賣公告「系
    爭建物是否坐落鄰地，應自行查明」等記載，依社會常情，
    欲透過法院拍賣取得不動產者，因無從直接與出賣之債務人
    接洽，自會仔細閱讀拍賣公告之記載，以取得不動產相關資
    訊，而一般通常智識之人，綜合上開所述系爭建物之現場位
    置、土地相關圖資及拍賣公告之記載，當可發覺系爭建物坐
    落之土地與建物登記所載土地地號不同，既然李仁群願投標
    買受系爭建物，自應承受債務人蔡○○就建物登記錯誤之與有
    過失，其主張投標前因建物登記謄本記載坐落地號為000土
    地，並無過失云云，自不可採。
　3.審酌本件建物坐落地號登記錯誤之原因，係因系爭建物之建
    造執照、使用執照申請、土地使用同意書及檢附之申請文件
    、圖面，均將系爭建物之坐落土地記載為000土地，而佳里
    地政於建物為第一次所有權登記時，未確實依當時之法規正
    確測量，將系爭建物之坐落土地登記為000土地，是認就此
    登記錯誤之發生原因，原建物所有人蔡○○應有1/2之過失，
    李仁群因拍賣買受系爭建物，拍賣公告已載明上開內容，就
    系爭建物坐落鄰地之事，自屬明知或可得而知，不因李仁群
    可否閱覽執行卷證而異其結果，李仁群自應承擔蔡○○之過失
    ，是佳里地政抗辯其所應負擔之損害應減輕為建物減損價值
    之1/2即179,340元（358,679元x1/2=179,339.5元，元以下
    四捨五入），自屬可採，李仁群請求逾上開範圍部分，不應
    准許。
六、綜上所述，李仁群依土地法第68條之規定，請求佳里地政給
    付179,340元，及自109年3月28日（即佳里地政收受李仁群
    提出國家賠償書面請求之翌日，原審補卷第45頁）起至清償
    日止，按年息百分之5計算之利息部分，洵屬有據，應予准
    許；逾此部分之請求，為無理由，應予駁回。原審就上開應
    准許部分，判命佳里地政如數給付，核無不合，佳里地政上
    訴意旨指摘原判決此部分不當，求予廢棄改判，為無理由，
    應駁回此部分之上訴。至於上開不應准許部分，原判決命佳
    里地政給付逾179,340元本息部分，尚有未合，佳里地政指
    摘原判決此部分不當，求為廢棄，為有理由，爰由本院改判
    如主文第二項所示。另李仁群請求再給付242,209元本息部
    分，原判決為李仁群敗訴之諭知，核無不合，李仁群上訴意
    旨指摘原判決此部分不當，求予廢棄改判，並無理由，應駁
    回其上訴。
七、本件事證已臻明確，兩造其餘之攻擊或防禦方法及所用之證
    據，經本院斟酌後，認為均不足以影響本判決之結果，爰不
    逐一論列，併此敘明。
八、據上論結，佳里地政之上訴為一部有理由，一部無理由，李
    仁群之上訴為無理由，依民事訴訟法第449條第1項、第450
    條、第79條，判決如主文。
中　　華　　民　　國　　111 　年　　6 　　月　　8 　　日
                  民事第一庭    審判長法  官  翁金緞
　
                                      法  官  黃瑪玲  
　　　　　　　　　　　　　　　　　　　　
                                      法  官  蔡孟珊
上為正本係照原本作成。
不得上訴。
中　　華　　民　　國　　111 　年　　6 　　月　　8 　　日

                                      書記官  徐振玉